【裁判字號】    96,上訴,2109
【裁判日期】    970826
【裁判案由】    違反藥事法
【裁判全文】
臺灣高等法院臺中分院刑事判決        96年度上訴字第2109號
上  訴  人
即  被  告  甲○○
                      之10
選任辯護人  郭隆偉律師
上列上訴人因違反藥事法案件，不服臺灣臺中地方法院96年度訴
字第1017號中華民國96年6月28日第一審判決（起訴案號：臺灣
臺中地方法院檢察署96年度偵字第3518號），提起上訴，本院判
決如下：
    主  文
原判決撤銷。
甲○○明知為偽藥，而販賣，處有期徒刑捌月，減為有期徒刑肆
月。扣案之偽藥暨仿冒商標商品「諾美婷」壹佰肆拾參盒、「威
而鋼」陸盒、「犀利士」貳拾盒及宅配通寄貨單合計參拾陸張，
均沒收。
    事  實
一、甲○○從事藥品業務之工作，明知REDUCTIL膠囊（中文名稱
    「諾美婷」，下稱「諾美婷」），係美商亞培大藥廠公司所
    （下稱美商亞培公司）生產之藥品，且美商亞培公司在國內
    之合法代理販售藥商為美商亞培股份有限公司臺灣分公司；
    VIAGRA膜衣錠（中文名稱「威而剛」，下稱「威而剛」），
    係美商輝瑞產品公司（下稱美商輝瑞公司）所生產之藥品，
    且美商輝瑞公司在國內之合法代理販售藥商為輝瑞大藥廠股
    份有限公司；CIALIS膜衣錠（中文名稱「犀利士」，下稱「
    犀利士」）係美商禮來ICOS有限公司（下稱美商禮來公司）
    所生產之藥品，且美商禮來公司在國內之合法代理販售藥商
    為臺灣禮來股份有限公司。亦知如附表所示之圖樣，分別係
    表列商標權人先後向經濟部中央標準局或改制後之智慧財產
    局申請註冊，就表列指定商品，取得商標權，均尚在專用期
    間內之商標圖樣，未經商標專用權人授權，不得任意使用於
    相同商品。詎甲○○明知李昭昌（違反藥事法案件，業經臺
    灣臺中地方法院於97年6月30日96年訴字1620號處決有期徒
    刑3年8月）向其兜售之「威而鋼」、「諾美婷」及「犀利士
    」等藥品均非美商輝瑞公司、美商亞培公司及美商禮來公司
    原廠所生產或授權製造，而均係他人未經核准，擅自製造之
    偽藥，且係未經如附表所示各商標權人同意，即於藥品之同
    一商品上，使用相同於附表所示之註冊商標之仿冒商標商品
    ；另在外包裝盒（包含盒裝及瓶裝）之準私文書上，又分別
    有冒用上開商標權人名義，標示公司名稱、藥物名稱、圖樣
    之字樣，足以表示係各該商標權人公司製造生產意旨之字樣
    ；其內更分別含有冒用美商輝瑞公司、美商亞培公司及美商
    禮來公司名義所製作用以說明藥品成分、服用劑量等內容，
    性質上屬於私文書之藥品說明書（即仿單）各一份。竟基於
    反覆販賣偽藥、販賣冒用他人藥物名稱、仿單之藥物、販賣
    仿冒商標商品之集合犯意，及行使偽造私文書、行使偽造準
    私文書之犯意（95年7月1日前係基於概括犯意，95年7月1日
    後係每次行使各別起意），自民國95年3月間起，每2至3月
    ，即撥打門號0000000000號與李昭昌聯絡，並以每盒「諾美
    婷」（30粒裝）新臺幣（下同）約800元、每盒「威而剛」
    （4 粒裝）約800元、每盒「犀利士」（4粒裝）約1000元之
    價格，在臺中市○○路上TEA WORK簡餐店等處，向李昭昌先
    後販入數量不詳之上開偽藥暨仿冒商標商品後，再以「諾美
    婷」、「威而剛」每盒均1200元、「犀利士」每盒1500元，
    對外販賣予不特定人，及自95年8月間起，以「諾美婷」每
    盒1200元之價格，出售予王桂櫻（另由臺灣臺中地方法院審
    理中），並均因交付而陸續行使「諾美婷」外包裝之偽造準
    私文書及內附藥品說明書（即仿單）之偽造私文書，足以生
    損害於如附表所示之商標權人及合法代理販售藥商之權益。
    之後，王桂櫻再以每盒1500元至2600元之價格，於YAHOO奇
    摩拍賣網，以帳號e58785號刊登販售諾美婷之訊息，公開販
    售予不特定人。嗣於96年1月25日下午2時20分許，經警先持
    臺灣臺中地方法院核發之搜索票至臺中市○○區○○路四段
    993號3樓之7王桂櫻住處執行搜索，當場扣得偽藥暨仿冒商
    標商品「諾美婷」包裝盒四個等物，再於同日下午3時45分
    許，在臺中市○○區○○路四段993號前，查獲正擬販售「
    諾美婷」偽藥予王桂櫻之甲○○，並當場自甲○○身上起出
    其所有之偽藥暨仿冒商標商品「諾美婷」3盒，復在其使用
    之自小客車內扣得其所有之偽藥暨仿冒商標商品「威而鋼」
    6盒、供其寄送上開偽藥暨仿冒商標商品使用之宅配通寄貨
    單18張，及供其收取販賣偽藥暨仿冒商標商品所得使用之臺
    灣銀行戶名「甲○○」帳號000000000000號存款簿1本；又
    經甲○○之同意，前往臺中市南屯區○○○○街91號5樓之10
    甲○○之住處執行搜索，扣得甲○○所有之偽藥暨仿冒商標
    商品「諾美婷」140盒、「犀利士」20盒，及供其寄送上開
    偽藥暨仿冒商標商品使用之宅配通寄貨單18張。總計甲○○
    因販賣上開偽藥暨仿冒商標商品「諾美婷」、「威而剛」、
    「犀利士」，獲利約5萬元。
二、案經台中市警察局移送臺灣臺中地方法院檢察署檢察官偵查
    起訴。
    理  由
一、訊據上訴人即被告甲○○（以下稱被告）對於上開事實，已
    經坦承不諱。核與告訴人指訴之情節相符，並經證人王桂櫻
    於警詢時證述甚詳。復有臺中市警察局搜索扣押筆錄暨扣押
    物品目錄表、上開臺灣銀行存款簿活期儲蓄存款明細，告訴
    人美商亞培股份有限公司出具之「諾美婷」包裝鑑定報告暨
    照片、華友科技顧問股份有限公司出具之檢驗報告暨照片，
    臺灣禮來股份有限公司出具之「犀利士」藥品包裝鑑定報告
    暨照片、取樣扣案藥品之科學調查書，輝瑞大藥廠股份有限
    公司出具之鑑定聲明書暨照片，經濟部智慧財產局商標註冊
    簿、中華民國商標註冊證附卷，偽藥「諾美婷」143盒、「
    威而鋼」6盒、「犀利士」20盒、宅配通寄貨單合計36張、
    臺灣銀行存款簿1本扣案，可資佐證。本件事證明確，被告
    犯行，堪以認定。
二、新舊法比較之說明：
  (一)查被告上開行使偽造準私文書、行使偽造私文書犯行期間，
    刑法第2條第1項業於94年2月2日修正公布，並自95年7月1日
    起施行。修正後刑法第2條第1項規定，已將新舊法律適用之
    「從新從輕」原則，改採「從舊從輕」原則，而此規定僅係
    規範行為後法律變更所生新舊法律比較適用之準據法，並非
    實體刑罰法律，自不生行為後法律變更之比較適用之問題，
    應逕行適用新法第2條第1項之規定，為「從舊從輕」之比較
    。
  (二)查被告上開行使偽造準私文書、行使偽造私文書犯行期間，
    刑法第56條連續犯之規定，業於94年2月2日修正公布刪除，
    並自95年7月1日施行，則被告於95年7月1日前之行使偽造準
    私文書、行使偽造私文書犯行，因行為後新法業已刪除連續
    犯之規定，此刪除雖非犯罪構成要件之變更，但顯已影響行
    為人刑罰之法律效果，自屬法律有變更，依新法第2條第1項
    規定，比較新、舊法結果，被告於95年7月1日前之行使偽造
    準私文書、行使偽造私文書犯行，仍應適用較有利於被告之
    行為時法律即舊法論以連續犯（最高法院95年第八次刑事庭
    會議決議參照）。
三、按學理上所稱「集合犯」之職業性、營業性或收集性等具有
    重複特質之犯罪均屬之，例如經營、從事業務、收集、販賣
    、製造、散布等行為概念者是。最高法院96年度台上字第17
    2號裁判可資參照。查被告甲○○自95年3月起至96年1月25
    日為警查獲時止，持續向另案被告李昭昌販入偽藥暨仿冒商
    標商品「諾美婷」、「威而剛」、「犀利士」，再轉賣予不
    特定人，牟取利得，揆諸前揭裁判意旨，所為販賣偽藥、販
    賣冒用他人藥物名稱、仿單之藥物、販賣仿冒商標商品之行
    為，均屬集合犯。是核被告上開所為，係犯(一)藥事法第83條
    第1項之明知為偽藥而販賣罪；(二)藥事法第86條第2項之明知
    為冒用他人藥物之名稱、仿單之藥物而販賣罪；(三)商標法第
    82條之明知為仿冒商標商品而販賣罪；(四)刑法第216條、第2
    10條之行使偽造私文書罪；(五)刑法第216條、第220條第1項
    、第210條之行使偽造準私文書罪。又被告於上開行為期間
    ，藥事法第83條雖於95年5月30日修正公布，並自95年7月1
    日施行，但被告販賣偽藥之行為，係延續至新法施行以後，
    即與犯罪後法律有變更之情形不同，應依最後行為時之法律
    處斷，不生新舊法比較適用之問題。又修正後藥事法第83條
    已刪除原同條第2項之常業犯規定，公訴人認被告就上開販
    賣偽藥部分，應論以修正前藥事法第83條第2項之以明知為
    偽藥而販賣為常業罪，即有未洽。被告於95年7月1日前之多
    次行使偽造準私文書、行使偽造私文書之犯行，均時間緊接
    ，方法相同，分別觸犯構成要件相同之罪名，均顯係基於概
    括犯意為之，依修正前刑法第56條連續犯之規定，分別論以
    一罪。被告係以一行為，同時觸犯上開五罪名，為異種想像
    競合犯，應依刑法第55條規定，從一重之明知為偽藥而販賣
    罪處斷。經查中華民國九十六年罪犯減刑條例，於民國96年
    7月4日經總統令公布，於96年7月16日施行，被告犯罪之時
    間，係在96年4月24日以前，且所犯之罪符合該條例所規定
    得予減刑之情形，應依該條例諭知其宣告刑及減得之刑。原
    審以被告犯罪事證明確，予以論罪科刑，固非無見。惟查被
    告於警詢時即供稱其所販賣之偽藥，係向李昭昌所購買，並
    於原審法院李昭昌違反藥事法案件審理中，到庭作證，有警
    訊筆錄及臺灣臺中地方法院96年度訴字第1620號李昭昌違反
    藥事法案件審判筆錄在卷可稽，足認被告犯罪後，有積極配
    合查獲上源，態度良好，李昭昌並因而經原審法院另案判處
    有期徒刑3年8月，原判決未及審酌及此，量處被告有期徒刑
    一年六月，本院認原判決量刑方面，稍嫌過重，尚有未合，
    被告上述指摘原判決不當，非無理由，應予撤銷改判。爰審
    酌上情及被告前無任何犯意紀錄，有臺灣高等法院被告前案
    紀錄表可按，素行尚佳，其為圖私利，不顧販售來路不明之
    藥物，將可能嚴重危害社會大眾身體健康，造成之風險難以
    想像，亦枉顧如附表所示之商標，均具有辨識商品來源之功
    用，且各商標權人係經過相當時間並投入大量資金於商品之
    行銷及品質之改良，始得使該商標具有代表一定品質之效，
    任意販賣上開偽藥之仿冒商標商品，侵害如附表所示商標權
    人之權益，因而獲對商標專用權人潛在市場利益造成損害非
    輕，有礙公平交易秩序，並有損我國之國際形象，更損及渠
    等商譽，再考其販賣之時間、數量、獲取之利潤，幸尚無任
    何人因服用上開偽藥而生具體實害等一切情狀，量處如主文
    第二項所示之刑。被告及選任辯護人雖請求為緩刑之宣告，
    惟本院審酌被告之犯罪情節，且告訴人堅決表示不願與被告
    和解，並不同意給予被告緩刑之宣告等情，認不宜諭知緩刑
    ，爰不為緩刑之宣告，附此敘明。
四、沒收之宣告：
  (一)扣案之偽藥暨仿冒商標商品「諾美婷」143盒、「威而鋼」
    6盒、「犀利士」20盒，係被告違犯商標法第82條之販賣仿
    冒商標商品所販賣之商品，爰依商標法第83條規定，宣告沒
    收。
  (二)扣案之宅配通寄貨單合計36張，係被告所有並供違犯上開犯
    行所用之物，爰依刑法第38條第1項第2款規定，諭知沒收。
  (三)扣案之臺灣銀行戶名「甲○○」帳號000000000000號存款簿
    一本，雖係被告所有並供其收取販賣偽藥暨仿冒商標商品所
    得使用之物，但觀諸該存款簿交易明細，亦有多筆被告繳納
    保險、稅金等其他與上開犯行無關之用途，顯非專供被告違
    犯上開犯行所用之物，且存款簿僅係登載上開帳戶資金出入
    之紀錄，臺灣銀行復留存有相關資料，爰不諭知沒收。
據上論結，應依刑事訴訟法第369條第1項前段、第364條、第299
條第1項前段，藥事法第83條第1項、第86條第2項，商標法第82
條、第83條，刑法第11條、第2條第1項前段、第216條、第210條
、第220條第1項、第55條、第38條第1項第2款、修正前刑法第56
條，中華民國九十六年罪犯減刑條例第2條第1項第3款、第7條，
判決如主文。
本案經檢察官乙○○到庭執行職務。
中    華    民    國    97    年    8     月    26    日
            刑事刑十一庭  審判長法  官  陳  朱  貴
                                法  官  何  志  通
                                法  官  郭  同  奇
上列正本證明與原本無異。
如不服本判決應於收受送達後十日內向本院提出上訴狀，其未敘
述上訴之理由者並得於提起上訴後十日內向本院補提理由書（均
須按他造當事人之人數附繕本）。
                                書記官  康  孝  慈
中    華    民    國    97    年    8     月    27    日
附錄論罪科刑法條
藥事法第83條第1項
明知為偽藥或禁藥，而販賣、供應、調劑、運送、寄藏、牙保、
轉讓或意圖販賣而陳列者，處七年以下有期徒刑，得併科新臺幣
五百萬元以下罰金。
藥事法第86條
擅用或冒用他人藥物之名稱、仿單或標籤者，處一年以下有期徒
刑、拘役或科或併科新台幣五萬元以下罰金。
明知為前項之藥物而輸入、販賣、供應、調劑、運送、寄藏、牙
保、轉讓或意圖販賣而陳列者，處六月以下有期徒刑、拘役或科
或併科新台幣三萬元以下罰金。
商標法第82條
明知為前條商品而販賣、意圖販賣而陳列、輸出或輸入者，處一
年以下有期徒刑、拘役或科或併科新臺幣五萬元以下罰金。
刑法第210條
偽造、變造私文書，足以生損害於公眾或他人者，處五年以下有
期徒刑。
刑法第216條
行使第二百十條至第二百十五條之文書者，依偽造、變造文書或
登載不實事項或使登載不實事項之規定處斷。
刑法第220條第1項
在紙上或物品上之文字、符號、圖畫、照像，依習慣或特約，足
以為表示其用意之證明者，關於本章及本章以外各罪，以文書論
。


司法院資訊處製作；財團法人民間司法改革基金會備份。
